【裁判字號】    99,上訴,182
【裁判日期】    990302
【裁判案由】    毒品危害防制條例
【裁判全文】
臺灣高等法院臺南分院刑事判決      99年度上訴字第182號
上  訴  人
即  被  告  甲○○
上列上訴人因毒品危害防制條例案件，不服臺灣臺南地方法院98
年度訴字第1659號中華民國98年12月 7日第一審判決（起訴案號
：臺灣台南地方法院檢察署98年度毒偵字第2282號），提起上訴
，本院判決如下：
    主  文
上訴駁回。
    理  由
一、按刑事訴訟法第350條、第361條、第362條、第367條規定，
    不服地方法院之第一審判決而上訴者，須提出上訴書狀，並
    應敘述具體理由，此為上訴必備之程式；如所提之書狀未敘
    述上訴理由，或僅曾以言詞陳述上訴理由者，均應於上訴期
    間屆滿後二十日內補提理由書於第一審法院。第一審法院經
    形式審查，認逾期未補提上訴理由者，應定期間先命補正；
    逾期未補正者，為上訴不合法律上之程式，應以裁定駁回。
    倘已提出上訴理由，但所提非屬具體理由者，則由第二審法
    院以上訴不合法律上之程式，判決駁回。而所謂具體理由，
    必係依據卷內既有訴訟資料或提出新事證，指摘或表明第一
    審判決有何採證認事、用法或量刑等足以影響判決本旨之不
    當或違法，而構成應予撤銷之具體事由，始克當之（例如：
    依憑證據法則具體指出所採證據何以不具證據能力，或依憑
    卷證資料，明確指出所為證據證明力之判斷如何違背經驗、
    論理法則）；倘僅泛言原判決認定事實錯誤、違背法令、採
    証違法、判決不公、量刑失之過重或輕縱，而未依上揭意旨
    指出具體事由，或形式上雖已指出具體事由，然該事由縱使
    屬實，亦不足以認為原判決有何不當或違法者（例如：對不
    具有調查必要性之證據，法院未依聲請調查亦未說明理由，
    或援用證據不當，但除去該證據仍應為同一事實之認定），
    皆難謂係具體理由，而應認其上訴為不合法律上之程式（最
    高法院97年度台上字第 892號判決、97年度台上字第3267號
    判決意旨及法院辦理刑事訴訟案件應行注意事項第 162點參
    照）。
二、經查，本件上訴人即被告甲○○因不服原審判決，於民國（
    下同）98年12月24日向原審法院具狀聲明上訴，惟未具上訴
    理由，經原審裁定補正，雖於99年 1月12日補具上訴理由狀
    ，然上訴理由僅泛稱：被告因在 7月28日晚上12時發生右大
    腿骨折斷裂前開了二次手術，因手術疼痛，所以使用幾次海
    洛因止痛，等疼痛後就沒有使用海洛因，被告沒有使用海洛
    因之過失，被告在訊問中也坦白，請從輕量刑，使被告早日
    返鄉治療右大腿的開刀傷勢等語。經核其所述上訴理由，係
    單純否認犯罪及認量刑過重，未具體指摘原判決關於認定事
    實、適用法律及量刑，有何違法或不當之處，亦未依據卷內
    訴訟資料或提出新事證，具體指摘或表明原判決有何足以影
    響判決本旨之不當或違法，自難謂已敘述具體理由。
三、又上訴人雖辯稱：被告因在 7月28日晚上12時發生右大腿骨
    折斷裂前開了二次手術，因手術疼痛，所以使用幾次海洛因
    止痛，等疼痛後就沒有使用海洛因，被告沒有使用海洛因之
    過失云云。惟查：
  (一)上訴人即被告於原審法院於98年12月 3日審判期日時，即坦
    承於起訴書所示之時地，施用第一級毒品之事實不諱，自始
    並未提出因手術疼痛，所以使用幾次海洛因止痛之答辯。又
    查，被告經警通知於98年9月3日採尿送驗結果，確呈海洛因
    進入人體代謝分解後之嗎啡、可待因陽性反應乙節，有臺南
    縣警察局永康分局偵辦毒品危害防制條例案送驗尿液編號與
    真實姓名對照表編號名冊及長榮大學於98年9月4日出具之確
    認報告各 1紙在卷可稽（警卷第5、6頁）。是以，原審判決
    以被告坦承犯罪事實，並有上開驗尿報告為證，其犯行已構
    成毒品危害防制條例第10條第 1項之施用第一級毒品罪證明
    確，並於原審判決已於理由欄中說明上訴人罪刑成立之理由
    。至上訴意旨所辯以：並未提出因手術疼痛，所以使用幾次
    海洛因止痛云云，上訴人既未於原審時提出答辯，自非原審
    法院所能審究，上訴人再執此上訴，尚難據為原審判決具有
    調查必要性之證據，法院未依聲請調查亦未說明理由，或援
    用證據不當之違背法令之具體上訴理由。
  (二)又按海洛因係由嗎啡經化學合成而製得，經注射進入人體後
    ，因代謝而分解又生成嗎啡，因此施打海洛因後，由尿液檢
    驗結果仍為嗎啡反應，核屬科學上正常合理現象，且海洛因
    於尿液中排出之最長時限，一般可檢出之最長時間為海洛因
    施用2至4天，此有行政院衛生署管制藥品管理局95年 6月29
    日管檢字第 0950007080號及90年5月4日管檢字第93902號函
    文分別可參。查本件上訴人為警於98年9月3日查獲時採尿送
    驗結果，其尿液代謝物中檢出嗎啡陽性反應，依上開說明，
    足認上訴人於原審審理時所自白於98年 8月31日上午11時許
    ，在台南縣善化鎮六分寮137之1號住處廁所內，以注射針筒
    施用海洛因乙節應屬實情。準此，依上訴意旨所辯以上訴人
    係於98年7月28日手術，迄至其於98年8月31日施用海洛因已
    有長達月餘，當時縱有以海洛因止痛，亦已超過檢驗時限而
    無從再為檢出，足見上訴人前開所辯以海洛因止痛云云，應
    係事後飾卸之詞，自不足採信。況且，上訴人所施用之海洛
    因並非醫師本於醫學上所施予治療行為，亦難據以脫免其刑
    責。
  (三)依上可見，原審就上訴人該當上開之罪，已詳予審酌，並於
    理由欄中敘明綦詳，其認事用法，就形式觀之，並無違誤。
    乃上訴人未依據卷內既有訴訟資料或提出新事證，具體指摘
    或表明第一審判決有何認定事實、適用法律及量刑不當或違
    法之處，而構成應予撤銷之具體事由，其僅於上訴狀中空言
    否認犯行，並執原審未提出之辯解，且經查尚屬事後卸責無
    稽之詞，而泛指原判決不當，揆諸前開說明，自與刑事訴訟
    法第361條第2項所謂之「具體理由」，自非相當。
四、又上訴人雖辯稱：被告在訊問中也坦白犯行，請從輕量刑云
    云。惟查：
  (一)按刑罰之量定係屬法院得依職權自由裁量之事項，苟於法定
    要件或範圍之內予以量定，客觀上並無明顯濫權之情形者，
    自不能遽認有過重之違誤。
  (二)原審判決已於理由欄中說明被告罪刑成立之理由，並審酌：
    「被告有如起訴書及上開所述之犯罪科刑及執行紀錄，其最
    後所犯之竊盜案件於97年10月30日執行完畢，此有臺灣高等
    法院被告前案紀錄表一份在卷可按，其於有期徒刑執行完畢
    後五年內故意再犯本件有期徒刑以上之刑之本罪，為累犯，
    應依刑法第47條第 1項之規定，加重其刑。爰審酌被告施用
    毒品之犯行，在性質上乃屬對自我身心健康之自戕行為，尚
    未嚴重破壞社會秩序、侵害他人權益，然其前因施用毒品經
    觀察、勒戒及強制戒治後，猶不思戒絕革除惡習，再為本件
    犯罪，顯未因前所受之觀察、勒戒及強制戒治處分而記取教
    訓，惟被告犯後坦承犯行，態度良好，並其犯罪之動機、目
    的、手段等一切情狀，量處有期徒刑一年。」等情（見原判
    決書事實及理由二），顯已考量上訴人施用毒品之自戕行為
    ，尚未嚴重破壞社會秩序、侵害他人權益，及犯後坦承犯行
    ，態度尚屬良好等一切情狀，是上訴人再執上開原審已斟酌
    之量刑情狀，請求改判從輕量刑，請揆諸前開說明，自難謂
    係具體理由。且參以，上訴人前既已有毒品危害防制條例前
    科，經判刑確定，即應警惕勿再觸法網，竟不知悔悟，復又
    犯本案，是其猶執前述事由而請求輕判，衡之情理，亦非妥
    適，當不可採。
  (三)又按毒品危害防制條例第10條第 1項之施用第一級毒品罪，
    其法定刑為「六月以上五年以下有期徒刑」，是其最輕法定
    本刑為有期徒刑六月以上，而原審斟酌上訴人前因竊盜案件
    於97年10月30日執行完畢，構成累犯，並有多次施用毒品前
    科，不知悔改再犯本案，其量刑當不宜較上次為輕，是以量
    處有期徒刑一年，乃符合其最輕法定本刑為有期徒刑六月以
    上之規定並累犯加重，係在法定範圍之內予以量定，且其客
    觀上並無明顯濫權之情形者，應屬法院得依職權自由裁量之
    事項，自無過重之違誤。是上訴意旨指摘過重，顯屬無稽，
    自非可取。
五、綜上所述，本件上訴人上訴理由猶執原審已斟酌之量刑情狀
    而空言請求改判從輕量刑，及事後虛設無稽之辯詞，否認犯
    罪，已非具體指摘原判決關於認定事實、適用法律及其量刑
    ，有何違法或不當之處，自難認係屬依據卷內既有訴訟資料
    或提出新事證，而具體指摘。且原審並就其上開量刑須斟酌
    之情狀，詳為考量及審酌，而宣告如上揭所示之刑，並無量
    刑失重違法之處，亦堪稱允當。上訴人再執為上訴，尚與具
    體理由不相當。從而，揆諸前揭說明，上訴人之上訴顯不合
    法律上之程式，爰依刑事訴訟法第 367條前段之規定，駁回
    其上訴，並不經言詞辯論為之。
六、據上論斷，應依刑事訴訟法第367條前段、第372條，判決如
    主文。
中    華    民    國    99    年    3     月    2     日
                    刑事第五庭  審判長法  官  楊明章
                                      法  官  趙文淵
                                      法  官  蔡美美
以上正本證明與原本無異。
如不服本判決應於收受送達後10日內向本院提出上訴書狀，其未
敘述上訴理由者，並得於提起上訴後10日內向本院補提理由書（
均須按他造當事人之人數附繕本）「切勿逕送上級法院」。
                                      書記官  歐貞妙
中    華    民    國    99    年    3     月    3     日

司法院資訊處製作；財團法人民間司法改革基金會備份。
